臺灣高等法院臺南分院刑事判決　 96年度重上更(四)字第286號
上　訴　人
即　被　告　甲○○
選任辯護人　蕭敦仁律師
上列上訴人因違反毒品危害防制條例案件，不服臺灣嘉義地方法
院89年度訴字第273號中華民國89年9月29日第一審判決（起訴案
號：臺灣嘉義地方法院檢察署89年度偵字第2403號），提起上訴
，判決後，經最高法院第4次發回更審，本院判決如下：
    主  文
原判決撤銷。
甲○○轉讓第二級毒品，累犯，處有期徒刑壹年貳月，減為有期
徒刑柒月。0000000000號行動電話壹支（含ＳＩＭ卡
）沒收，如全部或一部不能沒收時，追徵其價額。
    事  實
一、甲○○於民國81年間因犯恐嚇罪，經臺灣雲林地方法院判處
    有期徒刑10月確定，另於82年間因違反麻醉藥品管理條例案
    件，經同法院判處有期徒刑5月確定，兩案接續執行，於84
    年4月7日執行完畢。猶不知警惕，明知安非他命係毒品危害
    防制條例第2條第2項第2款所明定之第二級毒品，為政府公
    告查禁之違禁物品，禁止任何轉讓、持有之行為，竟於89年
    4月4日下午，經籃仁厚以渠所有0000000000號行動電話，聯
    絡甲○○所有0000000000號行動電話後，2人約在甲○○嘉
    義縣竹崎鄉鹿滿村1鄰頂溪心4號住處內見面時，基於轉讓安
    非他命之犯意，無償轉讓安非他命1次予籃仁厚施用。嗣於8
    9年4月6日凌晨1時25分許，籃仁厚駕駛Ｄ2─8167號小客車
    ，行經嘉義縣中埔鄉○○村○○○○○道路時，為警查獲渠
    施用安非他命，警方依據籃仁厚之供述，循線持檢察官核發
    搜索票至甲○○前揭住處執行搜索，並扣得甲○○所有供己
    吸用安非他命1包（重約0．3公克，已分裝成4小包）、空塑
    膠袋8個、塑膠吸管1支及吸食器1組。
二、案經嘉義縣警察局中埔分局報請臺灣嘉義地方法院檢察署檢
    察官偵查起訴。
    理  由
壹、程序方面：
  (一)按人證，係以證人之陳述為證據資料，為擔保其陳述之真實
    性，除有刑事訴法第186條第1項所定不得令具結之情形者外
    ，均應依法具結；倘證人依法應具結而未具結者，依同法第
    158條之3規定，其證言不得作為證據。從而本件證人籃仁厚
    於89年4月28日偵查中之陳述（見偵查卷第17、18頁），既
    未經具結，自不得作為證據。
  (二)次按被告以外之人於審判外之陳述，雖不符傳聞證據得為證
    據之例外規定，而經當事人於審判程序同意作為證據，法院
    審酌該言詞陳述或書面陳述作成時之情況，認為適當者，亦
    得為證據。當事人、代理人或辯護人於法院調查證據時，知
    有第159條第1項不得為證據之情形，而未於言詞辯論終結前
    聲明異議，視為有前項之同意，刑事訴訟法第159條之5定有
    明文。查本案認定事實所引用之言詞及書面陳述證據，經本
    院於審理時提示被告均表示無意見，迄於言詞辯論終結前亦
    未聲明異議，視為同意作為證據，本院審酌該陳述證據之取
    得過程並無瑕疵，與本案待證事實間復具有相當之關聯性，
    自得採為證據，併予敘明。
貳、實體方面：
一、訊據被告甲○○否認有於上揭時、地轉讓第二級毒品安非他
    命予籃仁厚之犯行。
二、惟查：
  (一)證人籃仁厚確於89年4月4日下午4時21分許，使用渠所有之0
    000000000號行動電話，聯絡被告所持用之0000000000號行
    動電話，有東信電訊電話明細單在卷可憑（見偵卷第25頁）
    。足見證人籃仁厚確有於上開時間打電話予被告。
  (二)而證人籃仁厚於原審及本院前審審理時，明白證稱：事實上
    ，被告讓我修車並沒給錢，我向他拿安非他命，以抵修車費
    ，是他拿安非他命給我抵修車費，只有1次等語（見原審卷
    第24頁、本院更三卷第88頁、126至128頁）。
  (三)參以被告甲○○於警訊及偵查中自承：籃仁厚於當日下午3
    時許到達，修理完汽車後，即問我是否有安非他命，我便拿
    一點安非他命給他…；他因修理我的車而結識，他有吸食安
    非他命，他向我討安非他命，他修車費用沒向我拿，我也沒
    有向他拿錢；我給他吸1次的量，他是在89年4月4日向我討
    的等語（見警卷第2頁背面、偵卷第9頁正面），堪認被告於
    89年4月4日下午，確有交付毒品安非他命予證人籃仁厚之事
    實，應無疑義。
三、綜上所述，被告所辯，顯係圖卸之詞，不足採信。本件被告
    轉讓第二級毒品犯行，事證明確，洵堪認定。至起訴書雖認
    被告所犯乃為販賣第二級安非他命罪名，然查：
  (一)證人籃仁厚於原審雖證稱：3000元不是修理這部Ｃ6－0300
    號小客車的錢，而是修理被告另一部福斯汽車的，是2個月
    累積下來的，大約是3000元的修車費，保養1次1000多元云
    云（見原審卷第25頁）。惟經核與被告於原審供稱：我有福
    斯的車子，但這台車我沒有保養；我沒有將福斯的車交給籃
    仁厚保養，只有1次他幫我修車子收音機等情節（見原審卷
    第36至37頁）並不相符。且與被告所提出其所有該福斯車子
    之過戶日期為89年4月10日（見上訴卷第35頁）之事實亦不
    符合。由上可見，證人籃仁厚顯未為被告修理過福斯汽車至
    明。從而證人籃仁厚於原審關於被告以安非他命抵償福斯汽
    車3000元修車費情節部分，核與事實不符。
  (二)另公訴意旨援引籃仁厚警詢之陳述，而認被告以3000元價格
    ，販賣2公克安非他命予籃仁厚云云（見警卷第5頁正面）。
    經查，被告於警詢已供稱：伊於89年2月間，開始至新化街
    鹿港鎮向綽號「山貓」之男子購買安非他命，每次購買1．5
    公克，並交付5000元等情明確，衡情被告實無可能係以每公
    克約3333元販入安非他命後，再以每公克1500元低於成本價
    出售之理。
  (三)綜上，本院認應以被告於警、偵訊所供：籃仁厚因修理伊車
    而結識，籃仁厚有吸食安非他命，向伊索討安非他命，因籃
    仁厚修車費用沒向伊拿，伊也沒有向他拿（毒品）錢；伊有
    給籃仁厚吸1次的量，籃仁厚是在89年4月4日向伊索討等語
    較為可信，而值憑採。是被告所為應屬轉讓第二級毒品安非
    他命予籃仁厚，尚難認構成販賣。
四、查被告行為後，刑法已於94年2月2日修正公布，並於95年7
    月1日生效施行。茲比較本案所涉新舊刑法：被告行為後，
    刑法第33條第5款關於罰金之定義規定原為「銀元1元以上」
    ，修正後則提高為「新臺幣1,000元以上，以百元計算之」
    ，經比較新舊法結果，以修正前之舊法較有利於被告。又被
    告行為後，刑法第47條已修正。修正前對於行為人不論是故
    意犯或過失犯，均有累犯適用，然修正後刑法第47條第1項
    ，則僅限於故意犯，始有累犯適用。本件被告依刑法第47條
    新舊法規定，均符合累犯之要件，不生新舊法比較問題，自
    應適用修正施行前刑法第47條規定。至罰金刑之加重，依修
    正後刑法第67條規定，其最高度及最低度同加重之，較修正
    前刑法第68條所定，僅加重其最高度，較不利於被告，自應
    適用修正施行前刑法第68條規定。
五、按安非他命，係毒品危害防制第2條第2項第2款所稱第二級
    毒品。被告前揭轉讓第二級毒品安非他命行為，係犯同條例
    第8條第2項轉讓第二級毒品罪。起訴書認被告係犯毒品危害
    防制條例第4條第2項之販賣第二級毒品安非他命罪，尚有未
    合（詳如前述），惟於起訴事實同一性之範圍內變更起訴法
    條為同條例第8條第2項。而被告持有第二級毒品低度行為，
    應為轉讓第二級毒品高度行為吸收，不另論罪。又被告曾於
    81年間，因犯恐嚇罪，經臺灣雲林地方法院，判處徒刑10月
    確定。又於82年間，因違反麻醉藥品管理條例案件，經臺灣
    雲林地方法院，判處有期徒刑5月確定，兩案接續執行，於8
    4年4月7日執行完畢，有台灣高等法院被告全國前案紀錄表
    在卷可按。被告於5年內，再犯本件有期徒刑以上之罪，為
    累犯，應依修正前刑法第47條之規定，加重其刑。
六、原審以被告罪證明確，應予論罪科刑，固非無見。惟查：被
    告所犯轉讓第二級毒品安非他命部分，檢察官起訴書及原審
    判決認被告係犯販賣第二級毒品安非他命罪名，尚有未合；
    又被告所有之0000000000號行動電話，核屬被告供犯罪所用
    之財物，原判決未予宣告沒收，亦有未當。被告上訴意旨空
    言否認犯罪，雖無理由，惟原判決既有上開可議之處，即屬
    無可維持，應由本院將原判決予以撤銷改判。爰審酌被告犯
    罪之動機、目的、手段，其轉讓毒品予人施用，戕害他人身
    心健康，助長犯罪，危害社會治安，且被告犯罪後否認犯行
    ，惟念其轉讓次數僅1次及數量甚微等一切情狀，量處被告
    有期徒刑1年2月。又被告犯罪時間在中華民國96年4月24日
    以前，合於減刑條件，爰依中華民國96年罪犯減刑條例第2
    條第1項第3款之規定，減其刑期二分之一。本件係由籃仁厚
    係撥打被告所有0000000000號行動電話作為被告轉讓毒品之
    聯絡工具，已據證人籃仁厚證明在卷。則被告所有上開電話
    ，核屬被告供犯罪所用之財物，雖未扣案，然既未能證明已
    滅失，自應依毒品危害防制條例第19條第1項規定，依法宣
    告沒收，如全部或一部不能沒收時，追徵其價額（參照最高
    法院96年度台上字第3459號判決意旨）。至扣案安非他命1
    包（重約0．3公克，分裝成4小包）、空塑膠袋8個、塑膠吸
    管1支及吸食器1組，雖係查獲毒品及器具，為被告所有，然
    其係供己自行吸食所用，已據被告供承在卷，且上開毒品及
    器具，已於被告另案施用毒品案沒收銷燬之，爰不另為沒收
    銷燬諭知。
據上論斷，應依刑事訴訟法第369條第1項前段、第364條、第299
條第1項前段、第300條，毒品危害防制條例第8條第2項、第19條
第1項，刑法第2條第1項、第11條，修正前刑法第47條，中華民
國96年罪犯減刑條例第2條第1項第3款、第7條，判決如主文。
本案經檢察官曾銘芳到庭執行職務。
中　　華　　民　　國　　96　　年　　10　　月　　3 　　日
                  刑事第二庭    審判長法　官    葉居正
                                      法　官    吳勇輝
                                      法　官    郭千黛
以上正本證明與原本無異。
如不服本判決，應於收受本判決後十日內向本院提出上訴書狀。
其未敘述上訴理由者並得於提起上訴後十日內向本院補提理由書
狀（均須按他造當事人之人數附繕本）「切勿逕送上級法院」。
　　　　　　　　　　　　　　　　　　　書記官    尤乃玉
中　　華　　民　　國　　96　　年　　10　　月　　4 　　日
附錄：本判決論罪科刑法條全文
毒品危害防制條例第8條第2項
轉讓第二級毒品者，處6月以上5年以下有期徒刑，得併科新臺幣
70萬元以下罰金。
